【裁判字號】    98,訴,1147
【裁判日期】    981118
【裁判案由】    違反毒品危害防制條例
【裁判全文】
臺灣屏東地方法院刑事判決              98年度訴字第1147號
公  訴  人  臺灣屏東地方法院檢察署檢察官
被      告  甲○○
                    （另案於臺灣高雄女子監獄執行中）
上列被告因違反毒品危害防制條例案件，經檢察官提起公訴（98
年度毒偵字第906 號），嗣因被告就被訴事實為有罪之陳述，經
合議庭裁定由受命法官獨任適用簡式審判程序審理，本院判決如
下：
    主  文
甲○○施用第一級毒品，累犯，處有期徒刑玖月。
    事  實
一、甲○○曾因施用毒品案件，經法院裁定送觀察勒戒後，認無
    繼續施用毒品之傾向，於87年10月8 日釋放；又於88年間，
    因施用毒品案件，經法院裁定送觀察勒戒並執行後，認有繼
    續施用毒品之傾向，又由法院裁定送強制戒治處所施以強制
    戒治，期間經評定為合格，而經法院裁定停止戒治，所餘戒
    治期間並付保護管束，保護管束於89年11月16日期滿未經撤
    銷；又於90年間，因施用毒品案件，經檢察官提起公訴並聲
    請強制戒治而由法院裁定送強制戒治處所施以強制戒治，於
    91年5 月23日執行強制戒治期滿，其所犯施用毒品案件，經
    法院判決有罪確定於92年1 月22日執行完畢；92年間又因施
    用第一、二級毒品，經檢察官提起公訴並聲請強制戒治，經
    法院裁定送強制戒治處所施以強制戒治，於93年1 月9 日因
    毒品危害防制條例修正而出戒治所，所犯施用毒品案件，並
    經法院判決有罪確定，於94年3 月8 日縮刑期滿執行完畢；
    94年、95年間又因施用第一、二級毒品等案件，經法院判處
    有期徒刑10月、6 月，與另案詐欺被法院判處之有期徒刑6
    月，並均經法院減刑後定應執行有期徒刑10月確定，並於96
    年6 月4 日因縮刑假釋出監，同年10月21日保護管束期滿視
    為執行完畢。仍不知悔改，明知海洛因屬第一級毒品，不得
    持有及施用，仍基於施用第一級毒品海洛因之犯意，於98年
    3 月5 日19時許，在屏東縣屏東市○○路某加油站廁所內，
    施用第一級毒品海洛因一次，嗣於98年3 月8 日21時許因通
    緝遭警查獲，因身體有新近注射之明顯針孔痕跡，經警採尿
    送驗，檢出其尿液呈嗎啡陽性反應始悉上情。
二、案經屏東縣政府警察局屏東分局報告臺灣屏東地方法院檢察
    署檢察官偵查起訴。
    理  由
一、按本件被告所犯係死刑、無期徒刑、最輕本刑為3 年以上有
    期徒刑以外之罪，其於準備程序就被訴事實為有罪之陳述，
    經受命法官告知簡式審判程序之旨，並聽取其與公訴人之意
    見後，合議庭認無不得或不宜改依簡式審判程序進行之情事
    ，依刑事訴訟法第273 條之1 第1 項、第284 條之1 規定，
    裁定本件由受命法官獨任進行簡式審判程序，合先敘明。
二、上揭犯罪事實，業據被告於本院審理中坦承不諱，此外並有
    屏東縣政府警察局屏東分局毒品案件涉嫌人尿液採證編號姓
    名對照表、臺灣檢驗科技股份有限公司濫用藥物尿液檢驗報
    告各1 紙、屏東縣政府警察局屏東分局查獲施用毒品案件報
    告表、本院公務電話紀錄等在卷可稽，足認被告前揭自白與
    事實相符，本案事證明確，被告犯行堪以認定。
三、查修正毒品危害防制條例就施用毒品者，祇於「初犯」及「
    5 年後再犯」二種情形，有其追訴條件之限制，即須於初犯
    經觀察、勒戒或強制戒治釋放後，5 年內均無施用毒品之行
    為，始能認其前所實施之觀察、勒戒或強制戒治已足遮斷毒
    癮，而得於5 年後再犯時，再予適用初犯之規定，重行觀察
    、勒戒等程序。倘5 年內已經再犯，被依法追訴處罰，縱其
    第3 次（或第3 次以上）施用毒品之時間在初犯釋放5 年以
    後，即與「5 年後再犯」之情形有別，且因已於「5 年內再
    犯」，顯見其再犯率甚高，原實施觀察、勒戒或強制戒治，
    已無法收其實效，而無5 年戒斷期之存在，自無再經觀察、
    勒戒及強制戒治之必要，應由檢察官逕行起訴（最高法院95
    年度台非字第59號、第65號判決意旨、95年度第7 次刑庭會
    議決議意旨參照）。查被告前曾因施用毒品案件，經法院裁
    定送觀察勒戒後，認無繼續施用毒品之傾向，於87年10月8
    日釋放；又於觀察、勒戒執行完畢5 年內之88年間，因施用
    毒品案件，經法院裁定送觀察勒戒並執行後，認有繼續施用
    毒品之傾向，經法院裁定送強制戒治處所施以強制戒治，期
    間經評定為合格，而經法院裁定停止戒治，所餘戒治期間並
    付保護管束，保護管束於89年11月16日期滿未經撤銷；其後
    再於短期之內一再因施用毒品案件再送強制戒治並經法院判
    決有罪多次並予執行，有卷附刑案資料查註紀錄表、臺灣高
    等法院被告前案紀錄表1 份在卷足參，則被告於前案經觀察
    、勒戒執行完畢後，於5 年內已再犯施用毒品案件並經再送
    觀察、勒戒、強制戒治，其後於短期之內再犯多次施用毒品
    案件並經依法追訴處罰，則雖本案施用毒品之時間在初犯釋
    放5 年後，惟被告既已先於「5 年內再犯」，顯見其再犯率
    甚高，原實施觀察、勒戒、強制戒治均已無法收其實效，而
    無5 年戒斷期之存在，參諸前揭判決及決議意旨，自無再經
    觀察、勒戒及強制戒治之必要，本院自應依法就被告本次施
    用毒品之犯行予以論罪科刑。
四、按海洛因為毒品危害防制條例第2 條第2 項第1 款所規定之
    第一級毒品，核被告所為，係犯毒品危害防制條例第10條第
    1 項之施用第一級毒品罪。其施用第一級毒品前持有毒品之
    低度行為，為其施用毒品之高度行為所吸收，不另論罪。又
    被告於94年、95年間甫因施用第一、二級毒品等案件，經法
    院判處有期徒刑10月、6 月，與另案詐欺被法院判處之有期
    徒刑6 月，減刑後經法院定應執行有期徒刑10月，並於96年
    6 月4 日因縮刑假釋出監，同年10月21日保護管束期滿視為
    執行完畢，亦有上開臺灣高等法院被告前案紀錄表可資證明
    ，其於有期徒刑執行完畢後5 年以內，故意再犯本案有期徒
    刑以上之罪，為累犯，應依刑法第47條第1 項規定加重其刑
    。爰審酌被告前因毒品危害防制案件，經觀察、勒戒、執行
    徒刑多次後仍未徹底戒絕毒品，又再次施用毒品，顯見其無
    戒毒悔改之意，惟念其犯後坦承犯行，且其施用毒品僅自戕
    一己之身體健康，尚未對他人造成危害，及上開施用毒品行
    為構成累犯應加重其刑，並兼衡其經濟狀況及智識程度等一
    切情狀，量處如主文所示之刑，以示懲儆（臺灣高雄地方法
    院92年度訴字第2081號判決及94年度訴字第3585號判決，就
    被告連續施用第一級毒品海洛因犯行，固均曾判處被告有期
    徒刑10月，惟查上開2 案均係因被告有連續施用第一級毒品
    之犯行才論處被告較重刑度，與本案僅單一犯行不同，故本
    案應科處被告之刑責，自不能逕以上開判決為基礎加以考量
    ，本院考量前開量刑因素另為妥適之科刑）。
據上論斷，應依刑事訴訟法第273 條之1 第1 項、第284 條之1
、第299 條第1 項前段，毒品危害防制條例第10條第1 項，刑法
第11條前段、第47條第1 項，判決如主文。
本案經檢察官劉昀到庭執行職務。
中    華    民    國    98    年    11    月    18    日
                  刑事第一庭    法  官  黃紀錄
以上正本證明與原本無異。
如不服本判決應於收受判決後10日內向本院提出上訴書狀，並
應敘述具體理由；其未敘述上訴理由者，應於上訴期間屆滿後
20日內向本院補提理由書（均須按他造當事人之人數附繕本）
「切勿逕送上級法院」。
中    華    民    國    98    年    11    月    18    日
                                書記官  戴仲敏


司法院資訊處製作；財團法人民間司法改革基金會備份。
